【裁判字號】    92,上易,3382
【裁判日期】    921224
【裁判案由】    侵占
【裁判全文】
臺灣高等法院刑事判決                          九十二年度上易字第三三八二號
    上  訴  人
    即  被  告  甲○○
右上訴人因侵占案件，不服臺灣板橋地方法院九十一年度易字第二三八九號，中華民
國九十二年八月二十九日第一審判決（起訴案號：臺灣板橋地方法院檢察署九十年度
偵緝字第一一八六號），提起上訴，本院判決如左：
    主  文
原判決撤銷。
甲○○意圖為自己不法之所有，而侵占自己持有他人之物，累犯，處有期徒刑拾月。
    事  實
一、甲○○前因違反商標法案件，經本院判處有期徒刑六月，併科罰金八萬元確定，
    於八十八年三月二日執行完畢，其係萬昌軟管有限公司（下稱萬昌公司）負責人
    ，於八十九年四月二十八日，以售後租回之融資性租賃方式，將如附表所示之機
    器，以新台幣（下同）五百萬元出售予聯邦國際租賃股份有限公司（下稱聯邦租
    賃公司），再以二年為期訂立租賃契約，向聯邦租賃公司承租如附表所示之機器
    ，約明租賃總價額為五百七十六萬元，以每月為一期共二十四期支付租賃款，機
    器存放處所為臺北縣板橋市○○路四八九巷一弄三之一號。乃甲○○明知其係因
    租賃關係而持有如附表之機器，因萬昌公司對外負債無法解決，債主催債甚急，
    意圖為自己不法之所有，於八十九年十月間，在上址擅將附表機器交予其債權人
    用供抵償萬昌公司之債務，易持有為所有而侵吞入己。嗣因聯邦租賃公司發現機
    器下落不明，始發現上情。
二、案經聯邦租賃公司代表人王健得訴請臺灣板橋地方法院檢察署檢察官偵查起訴。
    理  由
一、右開犯罪事實，業據上訴人即被告甲○○於檢察官偵查中供承：「（【提示聯邦
    公司告訴狀】有何意見？）我有向聯邦租機器，機器被別的債權人搬走了，我因
    為生意失敗，欠債權人錢，就交債權人抵債。」「機器是我買的，因為借錢，才
    訂租賃契約。」「因為我欠別人錢，才先交給別人抵債。」等語綦詳（見偵緝卷
    第十二頁反面），證人即被告公司職員曾康維亦證稱：「：被告有打電話跟我說
    ：：，機器怕被黑道收走，先搬走」等情，上訴人並自承有打電話給曾康維屬實
    （見偵緝卷第三十頁），證人曾康維雖未證述及上訴人搬走之機器作何處理，仍
    足以佐證上訴人供承其將機器交付債權人抵債之陳述為真正。而附表機器係萬昌
    公司售賣給聯邦租賃公司後再租回，標的物存放處所在台北縣板橋市○○路四八
    九巷一弄三之一號，約定分期支付租金，被告僅繳交五期租金等情，並經告訴代
    理人乙○○指訴明確，復有買賣契約書、租賃契約書及標的物清點明細表可按。
    上訴人雖否認偵查中有供認將機器交債權人抵債之情事，案經原審勘驗該次偵訊
    錄音帶結果，認「因被告聲音很小聲，聲音很小，僅聽得到檢察官複頌之聲音，
    書記官是依照檢察官複誦的情形記載」等情，有筆錄可參（見原審卷第五十八頁
    ）。核該次訊問筆錄既係檢察官依上訴人之供述再複誦給書記官記錄，並經上訴
    人閱後始簽名在卷，應無不實，上訴人上開所辯，要非可採。上訴人在附表機器
    租約存續中，擅自將之交由其公司債權人以抵債，顯有易持有為所有之不法意圖
    。上訴人雖否認有何侵占犯行，並以伊因地下錢莊、黑道追債，而逃到南部去躲
    避，不知放在公司內之機器被那一位債權人取走云云置辯，在原審並舉證人黃念
    卿為證附和其說，無非飾卸、迴護之詞，均不足採信。本件待證事實已明，上訴
    人聲請傳喚證人即其公司之工人刁郭錦香、楊林麗紅、林麗青以證明上開機器係
    遭債權人強行搬走，並非由被告交付云云，核無必要，附此敘明。事證明確，上
    訴人之犯行，堪以認定。
二、核上訴人甲○○所為，係犯刑法第三百三十五條第一項之侵占罪。被告前因商標
    法案件，經本院判處有期徒刑六月，併科罰金八萬元，於八十八年三月二日執行
    完畢，有本院被告全國前案紀錄表可稽，其於有期徒刑執行完畢五年內再犯本件
    有期徒刑以上之罪，為累犯，應依法加重其刑。原審據以論科，雖非無見。然查
    ，被告以售後租回方式占有附表之機器，業已支付租金五期共一百四十元，此據
    告訴代理人陳明（見本院卷第二十八頁），原判決量刑時並未審究及此，自有不
    合。上訴意旨仍執前詞，否認犯罪，雖非可採。惟原判決既有可議，即屬無可維
    持，應予撤銷改判。爰審酌上訴人因經濟困窘，積欠債務，擅自將所持有之他人
    之物用供抵債之犯罪動機、目的、手段，對於告訴人所生之損害，尚未和解賠償
    及其犯後態度等一切情狀，量處如主文第二項所示之刑。
據上論斷，應依刑事訴訟法第三百六十九條第一項前段、第三百六十四條、第二百九
十九條第一項前段、刑法第三百三十五條第一項、第四十七條，罰金罰鍰提高標準條
例第一條前段，判決如主文。
本案經檢察官鄭龍照到庭執行職務。
中      華      民      國    九十二    年     十二     月    二十四    日
                              臺灣高等法院刑事第十庭
                                  審判長法  官  溫  耀  源
                                        法  官  邱  同  印
                                        法  官  吳      燦
右正本證明與原本無異。
不得上訴。
                                        書記官  陳  靜  姿
中      華      民      國    九十二    年     十二     月    二十四    日
附錄：本案論罪科刑法條全文
刑法第三百三十五條：
意圖為自己或第三人不法之所有，而侵占自己持有他人之物者，處五年以下有期徒刑
、拘役或科或併科一千元以下罰金。
前項之未遂犯罰之。
附表
租賃物品名                數量
循環式熱風乾燥機          四台
振動送料機                二台
軟管車牙機                三台
四色印花機                四台
打底機                    三台
充填機                    六台
軟管充填機                一台
沖床                      四台
泡殼包裝機                四台


司法院資訊處製作；財團法人民間司法改革基金會備份。
